【裁判字號】    97,聲繼,7
【裁判日期】    970526
【裁判案由】    聲明繼承
【裁判全文】
臺灣臺中地方法院民事裁定               97年度聲繼字第7號
聲  明  人  乙○○
                      然村08.
代  理  人  丙○○
上列當事人聲明繼承被繼承人甲○○遺產事件，本院裁定如下：
    主    文
本件聲明繼承應予駁回。
聲請程序費用由聲請人負擔。
    理    由
一、本件聲請意旨略以：聲明人係在台被繼承人甲○○之弟弟，
    檢具除戶戶籍謄本、繼承系統表、居民身份證、常住人口登
    記卡、書信、照片、中華人民共和國安徽省毫州市金鋒公證
    處之公證書、經財團法人海峽交流基金會認證之證明文件，
    為聲明繼承之意思表示等情。
二、按被繼承人為大陸地區人民者，關於繼承，依該地區之法律
    ，但在臺灣地區之遺產，適用臺灣地區之法律，臺灣地區與
    大陸地區人民關係條例第60條定有明文。復按遺產繼承人，
    除配偶外，依左列順序定之：（一）直系血親卑親屬。（二
    ）父母。（三）兄弟姐妹。（四）祖父母；前條所定第一順
    序之繼承人，以親等近者為先；先順序繼承人均拋棄繼承時
    ，由次順序之繼承人繼承；又繼承人自繼承開始時，除本法
    另有規定外，承受被繼承人財產上之一切權利義務，民法第
    1138條、第1139條、第1176條第6項、第1148條前段分別定
    有明文。
三、經查，被繼承人甲○○（男、民國9年8月13日生）於94年1
    月20日死亡，本件聲請人雖提出前揭證明文件，主張其為甲
    ○○之合法繼承人，惟徵之聲請人所提出之甲○○親屬關係
    公證書記載，甲○○去臺前未結婚亦無子女、哥哥：「李如
    『才』（又名李如松）」、弟弟：乙○○（又名李如文），
    「1926年1月25日出生」，此有中華人民共和國安徽省毫州
    市金鋒公證處（2007）皖毫金公證字第226號公證書乙紙在
    卷可憑。而本院依職權向行政院國軍退除役官兵輔導委員會
    臺中縣榮民服務處函查被繼承人甲○○與大陸親友往來資料
    及其家族系統表，甲○○之教育程度為「識字」，其尚有大
    陸孫子「李召」，此有該處97年2月5日中縣處善字第097000
    0681號書函暨所附被繼承人甲○○善後檔存資料在卷可稽。
    又本院依職權向內政部入出國及移民署函查被繼承人甲○○
    至大陸地區之聲請資料結果，被探人為其胞兄「李如『魁』
    」，亦有該署97年2月4七日移署資處寰字第09710222710號
    函附被繼承人甲○○之入出國日期證明書、出境後轉往大陸
    探親登記表各乙紙附卷可稽。凡此各項，均與聲明人主張被
    繼承人不識字、未有子女、兄長姓名均不相符，誠有疑慮，
    經本院於97年2月15日裁定，命聲明人於20 日內補正之，該
    裁定業於97年2月21日合法送達，此有送達證書在卷可證，
    惟聲明人迄未補正。此外，依國防部陸軍司令部所提供之被
    繼承人甲○○陸軍軍籍卡片記載，甲○○於29年12月3日入
    伍時之家屬有「父廷儒母何氏兄如魁」，並無聲請人乙○○
    或李如文之姓名，有該部97年2月14日國陸人勤字第0970002
    960號函附被繼承人甲○○軍籍資料附卷可佐。倘若1926年1
    月25日出生之聲明人確為甲○○之胞弟，則甲○○理應知悉
    聲明人之存在，豈會未填載？是僅由聲請人所提之上開證據
    ，尚無法認定其為合法繼承人，而聲請人復未提出其他事證
    ，足資證明其確為甲○○之胞弟及甲○○無第一順位繼承人
    存在。則聲明人本於臺灣地區與大陸地區人民關係條例第66
    條之規定，向本院所為繼承之表示，尚非有據，應予駁回。
四、爰依非訟事件法第21條第1項前段，裁定如主文。
中    華    民    國    97    年    5     月    26    日
                  家事法庭      法  官  許冰芬
上為正本係照原本作成
如對本裁定抗告，須於裁定送達後10日之不變期間內，向本院提
出抗告狀。
中    華    民    國    97    年    5     月    26    日
                                書記官  黃惠閔


司法院資訊處製作；財團法人民間司法改革基金會備份。
